最高法院刑事判決　　　　　　　　　　　　　　　八十七年度台上字第四一○二號
　　上　 訴　 人　台灣高等法院台南分院檢察署檢察官
　　上訴人即被告　甲○○　男
　　　　　　　　　乙○○　男
右上訴人等因被告等過失致人於死案件，不服台灣高等法院台南分院中華民國八十六
年三月二十五日第二審更審判決（八十五年度上更(一)字第二九號，起訴案號：台灣雲
林地方法院檢察署八十二年度偵字第五五五○號、八十三年度偵字第三○○號），提
起上訴，本院判決如左：
    主  文
原判決撤銷，發回台灣高等法院台南分院。
    理  由
本件原判決認定上訴人即被告甲○○領有醫師證書，具有合法之醫師資格，與上訴人
即被告乙○○乃連襟關係，自民國八十二年九月起，受乙○○僱用為設於雲林縣崙背
鄉○○路三二九號「資生醫院」院長，甲○○明知乙○○僅領有特種考試醫用放射技
術士考試放射線診斷設備操作人員考試及格證書，並未取得合法醫師資格，竟基於共
同犯意之聯絡，仍與之在「資生醫院」輪流為病患診療，且因乙○○夜間均住在醫院
內，如有緊急狀況，即由乙○○先口頭向甲○○報告患者病情，甲○○未經親自診察
，即根據乙○○之報告，囑其應開給患者之針劑，或應為如何之處理，而幫助未取得
合法醫師資格之乙○○擅自執行醫療業務。嗣患者即被害人廖振宏於八十二年十一月
十八日因急性風濕熱引起發燒而到資生醫院門診，經甲○○診斷為急性風濕熱，囑廖
振宏住院，於住院期間即由甲○○、乙○○輪流醫護，並於同月二十日為被害人作Ｘ
光攝影，發現其有心臟肥大現象，明知醫院設備不足，本應注意及時轉送其他大型醫
院做徹底之心電圖、超音波心電圖及抽取血液作細菌培養檢查及治療，竟疏未注意為
該患者轉診，且嗣後再誤診為麻疹。同年十二月四日上午九時許，因被害人情緒煩燥
不能入睡，要求醫師開給安眠藥，甲○○乃開給ＶＡＬＩＵＭ鎮定劑後離開，而被害
人注射該針劑後即感心臟疼痛，即由乙○○施行急救，囑護士為其打點滴及滴血漿，
十時許被害人感胃部疼痛，有微量吐血，乙○○乃給予胃藥服用，迄下午四時許甲○
○始返回醫院，猶未加妥適處理，延至下午七時許，被害人大量吐血，於同月五日凌
晨一時五十分許不治死亡等情，因而撤銷第一審判決，改判論處被告等從事業務之人
，因業務上之過失致人於死罪刑，固非無見。
惟查(一)、當事人聲請調查之證據如與本案之待證事實無關緊要者，事實審法院固可於
判決內說明其理由，不為無益之調查；若於證明事實，確有重要關係，而又非不易調
查或不能調查，則為明瞭案情起見，自應盡職權能事，踐行調查之程序，否則，縱於
判決內說明無庸調查，仍係審判期日應行調查之證據未予調查，其判決即難謂為適法
。原判決引用台灣高等法院檢察署法醫中心出具之高鑑字第○一五號鑑定書鑑定意
見謂上訴人甲○○等將被害人留在簡陋之資生醫院達十六日之久，竟未對被害人作心
電圖檢查，亦未及早將其轉送設備較佳之大型醫院治療，以致發生死亡結果，有延誤
之嫌。另又引用行政院衛生署醫事審議委員會鑑定結果，謂甲○○於被害人醫療過程
，未能充分檢查，同時每天之病情進展亦不詳記而給予適當處置，待病情惡化方請病
人轉院，有醫療過失等情，而認定被害人廖振宏之死亡與資生醫院未作深入檢查以及
未早轉院延誤治療有關，被告等有醫療過失之行為（見原判決理由一之(一)、(二)），而
為斷罪之證據。然被告等抗辯：被害人經治療後病情穩定，惟嗣後又發燒，被告等即
告知被害人母親轉院，亦告知病情危險，但被害人家屬不願轉院，有楊樹騰可證，並
聲請傳訊楊樹騰（見原審上訴字卷第七十六頁背面、上更(一)字卷第一一四頁）。是以
被告等有無告知被害人家屬病情並要其轉院治療，如有，係在何時告知，與乎被告等
有無本件醫療過失行為，至有相關，證人楊樹騰能否謂為無傳訊之必要，即非無研求
之餘地。而楊樹騰住雲林縣崙背鄉枋楠村七號（見第一審卷第六十七頁背面），並非
不能傳訊，乃原審竟未傳喚調查，僅於理由內謂楊樹騰無傳訊作證之必要，難謂已盡
調查之能事。(二)、按醫師法第二十八條第二項之未取得合法醫師資格，擅自執行醫療
業務，因而致人死亡罪，乃同條第一項之加重結果犯，仍屬一罪，僅其應受處罰之刑
，依刑法相關條文加重其刑二分之一而已，並未變更其罪名為刑法第二百七十六條第
二項之業務過失致人於死罪。原判決認定甲○○受被告乙○○僱用任資生醫院院長，
明知乙○○未取得合法醫師資格，竟與之在資生醫院輪流為病患診療，使乙○○擅自
執行醫療業務，因而致被害人廖振宏死亡等情。如果無訛，依上開說明，則乙○○即
應依醫師法第二十八條第二項論處，判決主文罪名之宣告應記載為「乙○○未取得合
法醫師資格，擅自執行醫療業務，因而致人死亡」，法條引用醫師法第二十八條第二
項及刑法第二百七十六條第二項等相關法條（罰金罰鍰提高標準條例第一條前段），
始為正確。乃原判決竟謂被告乙○○係犯醫師法第二十八條第一項及刑法第二百七十
六條第二項二罪，其間有方法結果之牽連關係云云，難謂無判決適用法則不當之違誤
。(三)、原判決事實欄既認定甲○○領有醫師證書，則其顯非未取得合法醫師資格。而
醫師法第二十八條第一項之罪，以未取得合法醫師資格，擅自執行醫療業務者，為其
成立要件，並非因身分或其他特定關係成立之犯罪。甲○○既有合法醫師資格，原判
決理由二，謂其應成立醫師法第二十八條第一項未取得合法醫師資格，擅自執行醫療
業務罪之共犯，亦難謂合。檢察官及被告等分別提起上訴，指摘原判決不當，尚非無
理由，應認仍有發回更審之原因。
據上論結，應依刑事訴訟法第三百九十七條、第四百零一條，判決如主文。
中      華      民      國    八十七    年     十二     月      三      日
                              最高法院刑事第六庭
                                  審判長法官  董  明  霈
                                        法官  丁  錦  清
                                        法官  賴  忠  星
                                        法官  林  茂  雄
                                        法官  王  居  財
      右正本證明與原本無異
                                              書  記  官
中      華      民      國    八十七    年     十二     月      九      日
                                                                       Ａ
